【裁判字號】    90,上訴,433
【裁判日期】    900330
【裁判案由】    毒品危害防制條例
【裁判全文】
臺灣高等法院臺中分院刑事判決              民國九十年度上訴字第四三三號
    上  訴  人  臺灣臺中地方法院檢察署檢察官
    被      告  甲○○
右上訴人因被告違反毒品危害防制條例案件，不服臺灣臺中地方法院中華民國八十九
年十二月二十日第一審判決（民國八十九年度訴字第二八九號，起訴案號：臺灣臺中
地方法院檢察署民國八十八年度偵字第一八八五二號），提起上訴，本院判決如左：
    主      文
上訴駁回。
    理      由
一、公訴意旨略以：甲○○於民國（下同）八十七年六月底、七月初左右，在臺灣臺
    北監獄執行時，自獄友蔡天財處取得第二級毒品安非他命一小包，而於夜間提供
    予獄友崔鵬程施用（經送觀察勒戒後，由檢察官為不起訴處分），迨於同年七月
    六日經該監戒護課追查董台勝（另案偵辦中）自獄外輸入毒品案件時，據報而發
    覺上情，並自甲○○位於工場座位抽屜後方木板處查獲安非他命二小包，因認甲
    ○○涉有毒品危害防制條例第八條第二項轉讓毒品罪嫌云云。
二、按犯罪事實應依證據認定之，無證據不得推定其犯罪事實，刑事訴訟法第一百五
    十四條定有明文。而刑事訴訟法上所謂認定犯罪事實之證據，係指足以認定被告
    確有犯罪行為之積極證據而言，該項證據自須適合於被告犯罪事實之認定，始得
    採為斷罪資料（參見最高法院二十九年上字第三一○五號判例）。又認定犯罪事
    實所憑之證據，無論係直接證據或間接證據，其為訴訟上之證明，須於通常一般
    之人均不致有所懷疑，而得確信其為真實之程度者，始得據為有罪之認定，倘其
    證明尚未達到此一程度，而有合理之懷疑存在，復無其他調查途徑可尋，法院即
    應為無罪之判決（參見最高法院七十六年台上字第四九八六號判例）。
三、本件公訴人認被告甲○○涉有轉讓第二級毒品罪嫌，無非以證人崔鵬程於臺灣桃
    園地方法院檢察署檢察官八十七年七月二十三日上午十一時偵查中及該署偵查中
    所為證詞、被告甲○○於案後採尿檢驗呈安非他命陽性反應（其施用毒品部分，
    業經桃園地檢察署檢察官以採尿後未由其自行封罐為由而為不起訴處分）及被告
    甲○○於獄中作業工場座位抽屜後方木板處查獲毒品安非他命二包等情，為其論
    據。惟訊據被告甲○○始終均堅詞否認有何轉讓毒品之犯行，辯稱；係遭人栽贓
    等語，經查：
  (一)本案係因臺灣臺北監獄戒護科於八十七年六月二十五日收封後，於受刑人所購買
    之夜點中查獲紙條一紙，研判受刑人董台勝有運送違禁品入監情事，乃於同月二
    十九日對該監十八工場人員進行檢查，除於受刑人王順山所持有之雜誌內發現現
    金新台幣（下同）九萬七千元，並於二只保溫杯中查獲毒品外，繼於七月六日上
    午二時許，會同政風室人員，淨空十八工忠二舍二四─一號房後進行搜查，另自
    受刑人蔡天財之枕頭內查扣白色粉末一包及針頭一支，且對十八工場之部分受刑
    人進行尿檢，發覺受刑人蔡天財、崔鵬程等五人及被告甲○○之尿液，均有安非
    他命陽性反應，且依證人崔鵬程所為自白，研判毒品係受刑人董台勝以證人崔鵬
    程名義，寄入夾帶毒品包裹，再由受刑人林桂山（擔任文書雜役）趁教誨師不在
    時，予以調包運入獄中，交由受刑人董台勝、蔡天財等人處理，又依受刑人李復
    國之密報，而於被告甲○○於獄中工場之座位抽屜後方木板處查獲安非他命毒品
    二包而告查獲。
  (二)第查，證人崔鵬程於偵查中固供證；被告甲○○有於獄中提供第二級毒品安非他
    命供其吸食等語，然其所為證言是否屬實，仍應調查其他積極事證以資佐證。查
    證人崔鵬程曾於自白書中供稱：其因尿液有毒品陽性反應，而經隔離於病舍內，
    據受刑人李復國告知其被告甲○○曾遭查獲二包毒品，且八十七年七月六日被告
    甲○○曾拿二只保溫杯去藏匿等語（見臺灣桃園地方法院檢察署八十七年度偵字
    第一一八二七號偵查卷第廿七頁），足見證人崔鵬程所指被告甲○○持有毒品，
    係源於受刑人李復國之告知。而證人崔鵬程於偵查中亦供承：被告甲○○與受刑
    人李復國彼此間糾葛不睦。是受刑人李復國所密報被告甲○○於工場座位抽屜後
    方藏匿之毒品，是否確為被告甲○○所藏匿？亦待斟酌。且依前述，被告甲○○
    於八十七年七月六日上午二時許即遭隔離，則其又如何於八十七年七月六日拿二
    只保溫杯去藏匿？自非無疑。
  (三)次查，受刑人於獄中服刑，並無私密空間可言，又被告甲○○於獄中擔任「自治
    員」工作，其於工場作業期間，經常離開座位，所分配之座位抽屜亦不能上鎖一
    節，已證據人即臺灣臺北監獄戒護科管理員梁如威於原審到院證實在卷，是被告
    甲○○於獄中所分配到之工場座位抽屜後方木板處所查獲之毒品二包，是否確為
    被告甲○○所藏匿，即非無疑。且被告甲○○經原審法院依職權送請法務部調查
    局進行測謊，測謊結果，被告甲○○就施測人員所為「(1)於工場抽屜內被查獲的
    安非他命不是渠藏放的；(2)渠於北監期間沒有協助運送毒品；(3)渠沒有提供毒品
    給同房受刑人使用；(4)舍房裏的安非他命是王順山等人提供的」各節詢問，均無
    情緒波動反應，研判並未說謊，有該局陸(三)字第八九○八五七六八號鑑定通知
    書一份在卷可參。自難僅據證人崔鵬程於偵查中所為供述，遽為被告甲○○有前
    述犯罪事實之認定。又被告甲○○於同院審理中雖供承其於北監獄中曾施用安非
    他命，然施用毒品者非必然會轉讓毒品，自亦不足為其轉讓毒品供獄友施用行為
    之認定。所辯尚可採信，此外，復查無其他確切證據足資證明被告甲○○有轉讓
    毒品之犯行，不能證明被告甲○○犯罪，原審依法為其無罪之判決，經核並無不
    合，上訴意旨，仍執陳詞，指摘原判決不當，非有理由，應予駁回。
四、據上論斷，應依刑事訴訟法第三百六十八條，判決如主文。
本案經檢察官乙○○到庭執行職務。
中      華      民      國      九十      年      三      月   三十     日
           臺灣高等法院臺中分院刑事第六庭
                                        審判長法  官  陳  嘉  雄
                                              法  官  邱  顯  祥
                                              法  官  龔  永  昆
右正本證明與原本無異。
如不服本判決應於收受送達後十日內向本院提出上訴書狀，其未述上訴之理由者並
得於提起上訴後十日內向本院補提理由書（均須按他造當事人之人數附繕本）。
                                              書記官  王  麗  英
中      華      民      國      九十      年      四      月     二     日
                                                                        Ｄ


司法院資訊處製作；財團法人民間司法改革基金會備份。
